臺灣桃園地方法院刑事判決
                                     110年度金訴字第22號
公  訴  人  臺灣桃園地方檢察署檢察官 
被      告  趙嶸軒


上列被告因違反洗錢防制法等案件，經檢察官提起公訴（109 年
度偵字第18600 號、109 年度偵字第24013 號），本院判決如下
：
    主  文
丙○○幫助犯洗錢防制法第十四條第一項之洗錢罪，處有期徒刑
參月，併科罰金新臺幣壹萬元，罰金如易服勞役，以新臺幣壹仟
元折算壹日。
    事  實
一、丙○○明知金融機構帳戶存摺、提款卡（含密碼）為個人信用
    之重要表徵，且任何人皆可自行前往金融機構申請，並無特
    別之窒礙，亦可預見將自己之帳戶存摺、提款卡（含密碼）
    交予他人使用，常與詐欺等財產犯罪密切相關，可供掩飾他
    人詐欺犯罪所得財物，而經犯罪集團利用作為人頭帳戶，遂
    行詐欺犯罪後躲避警方追查，竟基於幫助洗錢及幫助詐欺集
    團向不特定人詐欺取財之不確定故意，於民國108 年12月1 
    日至同年月9 日下午5 時49分期間某時，在桃園市○○區○○街
    000 號統一超商凱成門市，將其申辦之彰化商業銀行帳號00
    000000000000號帳戶（下稱：彰化銀行帳戶）及台新國際商
    業銀行00000000000000號帳戶（下稱：台新銀行帳戶）之提
    款卡以交貨便方式寄出而提供真實身分不詳之詐欺集團成員
    使用，並透過通訊軟體LINE告知該成員密碼。嗣該詐欺集團
    成員取得上開帳戶之提款卡、密碼（下統稱：本案帳戶資料
    ）後，即與其他不詳成員間，共同意圖為自己不法所有，基
    於詐欺取財之犯意聯絡，為附表一所示詐欺犯行，並以附表
    一所示丙○○所有之帳戶，收受附表一所示告訴人之匯款，並
    旋遭提領一空，經附表一所示告訴人察覺有異報警處理，始
    悉上情。
    理  由
壹、證據能力本件被告就本判決援引之證據資料俱同意具有證據
    能力（見金訴字卷第193 頁），依臺灣高等法院於107 年3 
    月21日檢送所屬各級地方法院之「刑事判決精簡原則」，茲
    不再就證據能力部分加以說明。
貳、實體方面
一、被告丙○○於本院審理中，固坦承有申辦附表一所示之彰化銀
    行帳戶及台新銀行帳戶，並有將系爭帳戶交予某身分不詳之
    人使用，惟否認有幫助詐欺取財或幫助洗錢之犯行，辯稱：
    我是為了要辦貸款才會交付，該辦理貸款的人說要我提供帳
    戶、提款卡及密碼製作金流，比較容易把款項辦下來，我也
    是被騙的等語。
二、經查：
   （一）本案帳戶資料為被告所申辦，被告並於108 年12月初
         某日時將本案帳戶資料寄送予某真實身分不詳之人，
         並告知該人密碼等情，為被告所是認。另如附表一所
         示告訴人接獲真實身分不詳之詐欺集團成員撥打電話
         ，以附表一所示之方式施用詐術，因而陷於錯誤而匯
         款至如附表一所示帳戶，所匯款項並旋即由該詐欺集
         團成員提領一空等情，經附表一所示告訴人於警詢指
         述明確（見偵18600 卷第23至25頁、27至28頁、29至3
         3頁，花蓮警卷第79至81頁），有附表二所示之證據資
         料在卷可稽。足見附表一所示告訴人因該詐欺集團成
         員施用詐術，進而匯出如附表一所示款項，因而受有
         財產損害，再該詐欺集團成員則利用被告交付之本案
         帳戶資料，作為向告訴人等詐欺取財之工具，並於告
         訴人匯款後，將款項領出而掩飾詐欺所得之去向，堪
         以認定。
   （二）又金融帳戶具有高度專屬性及私密性，供帳戶所有人
         作為理財、儲蓄、匯款或其他金融交易之使用。若透
         過自動櫃員機使用金融帳戶，係由金融卡結合正確之
         密碼作為識別個人之方式，故任何人若同時取得帳戶
         之金融卡及密碼，即可順利利用該帳戶進行存款及提
         款，此為一般社會生活常識，任何有使用金融帳戶經
         驗之人均能知悉。從而，具有正常智識能力之人，對
         於所開立帳戶之金融卡及密碼，自當小心謹慎保管，
         以防遭人盜用。被告既有使用金融帳戶之經驗，當能
         預見將金融卡及密碼交付他人，該他人即得以任意使
         用金融帳戶。且現今詐欺集團猖獗，多係利用電話、
         網路或冒用公務員之名義誘騙被害人轉帳匯款後，再
         透過自動櫃員機領取不法所得，此已多次見諸新聞媒
         體報導，並由政府及金融機構安全宣導多年。被告自
         承高職畢業，本案帳戶分別為先前作為房貸扣款、薪
         轉帳戶使用而申辦（見偵18600 卷第13頁，金訴卷第1
         92 頁），應認有工作經驗及向正當金融機構辦理貸款
         之經驗，且於本案行為時為33歲，為智識正常之成年
         人，當能知悉此情。故被告應已預見將金融卡及密碼
         交予他人，帳戶即可能遭用於遂行詐欺取財犯罪，並
         用以提領犯罪所得。被告雖無意積極促使此結果發生
         ，然其仍將金融卡及密碼交付不熟識之人，使帳戶得
         由該不熟識之人任意使用，應認其主觀上已容任上開
         不法結果發生而具有不確定故意。
   （三）被告雖辯稱：我是為了申辦貸款才會提供系爭帳戶金
         融卡及密碼等語。然而，衡諸一般社會生活經驗，民
         眾向銀行申辦貸款時，銀行為確保借款人日後正常還
         款、繳息，必然事先仔細徵信，確認借款人過去之信
         用狀況，並核對相關證件，以評估是否放款、放款額
         度、還款方式及核定利息等。又申辦貸款過程無需操
         作帳戶，若委託他人代為申辦，當無需連同金融卡及
         密碼一併交付，況被告亦自承其台新銀行帳戶係用於
         扣房貸之用（金訴卷第192 頁），顯見被告並非毫無
         辦理貸款經驗之人，故被告所述貸款情節，實有悖於
         一般常情。被告雖又辯稱：當時對方跟我說，提供帳
         戶給他們做一些金流，可以增加貸款成功率；後來發
         現對方將我封鎖，我驚覺被騙，就將聯絡資料刪掉，
         現在已無法提供相關對話內容等語。然查，本案帳戶
         均僅有小額資金進出，於被告寄出前，餘額分別為新
         臺幣（下同）54元及0 元，有本案帳戶歷史交易明細
         在卷可憑（見金訴卷第139 頁、第147 頁）。若針對
         系爭帳戶突然製作大量交易金流，反而容易啟人疑竇
         ，難認為正常合理之申貸方式。況且，被告於交付本
         案帳戶前，確認帳戶內餘額甚少，係為避免帳戶遭不
         法使用，而其交付帳戶之對象，並非熟識之人，彼此
         僅透過LINE通訊軟體聯絡，此為被告所自承（見金訴
         卷第192 頁、第232 頁）。被告在不知對方詳細背景
         之情況下，即輕率交付帳戶資料、金融卡及密碼，雖
         預見對方不法使用帳戶之可能，卻無視對方濫用帳戶
         之風險，亦徒增貸款撥入後，對方逕自利用被告交付
         之金融卡及密碼將帳戶內款項領出之機率，實與常理
         不符。故被告所辯為貸款而交付金融卡及密碼之情節
         ，實難盡信。此外，被告寄出帳戶資料後，縱使遭對
         方封鎖或認為受騙，衡情當會盡可能留存對方之聯絡
         人資訊及對話內容，以俾保全證據並報案追查，實無
         將對方聯絡人資訊及對話內容全數刪除之必要。故被
         告辯稱於事發後因認受騙，而將雙方聯絡資料全數刪
         除等情，亦有悖於常情。綜上，被告所辯內容既有前
         述諸多不合常情之處，又乏憑據，實無從採信。
三、綜上所述，近年來詐欺集團利用人頭帳戶實行詐欺取財之犯
    罪案件層出不窮，業經平面或電子媒體廣為披載、報導，政
    府及金融機構亦一再多方宣導反詐騙政策，提醒一般民眾。
    被告為智識正常之成年人，且有使用金融帳戶、申辦貸款之
    經驗，應已預見將系爭帳戶交予不詳之人使用，可能是作為
    人頭帳戶，遭挪用於詐欺取財及提領犯罪所得之不法用途。
    被告仍輕率將金融卡交予對方，並告知密碼，顯有容任不法
    結果發生之不確定故意。另本件實施詐欺取財犯行之人，無
    證據證明為未成年人且人數達3 人以上，基於罪疑唯輕之法
    理，應認被告提供帳戶之對象為成年人，且人數未達3 人以
    上。本案事證明確，被告犯行洵堪認定，應依法論罪科刑。
參、論罪科刑
一、法律適用
   （一）洗錢罪部分按洗錢防制法第2 條第2 款、第3 條第2 
         款規定，掩飾或隱匿刑法第339 條犯罪所得之本質、
         來源、去向、所在、所有權、處分權或其他權益者，
         即構成洗錢行為。財產犯罪行為人利用人頭帳戶收取
         犯罪所得之情形，於被害人將款項匯入人頭帳戶之際
         ，財產犯罪即已完成，並因該款項進入形式上與犯罪
         行為人毫無關聯之人頭帳戶，以致於財產犯罪所得之
         實際支配者（即帳戶之實際使用者）與帳戶名義人不
         相符合。財產犯罪行為人將帳戶內之款項提領而出後
         ，即可藉此掩飾犯罪所得之去向及所在。簡言之，人
         頭帳戶可提供名實不符之資金流向，於提領後形成金
         流斷點，產生與前置犯罪間去聯結之作用，而達到掩
         飾犯罪所得之目的。故立於帳戶利用者之角度，利用
         人頭帳戶轉匯或提領特定犯罪所得，即屬前揭洗錢防
         制法所規範之洗錢行為。
   （二）幫助犯部分提供帳戶供他人受領財產犯罪所得，因資
         金仍然存在於帳戶中，對於特定犯罪所得之本質、來
         源、去向、所在並無掩飾或隱匿之效果（僅是掩飾犯
         罪所得實際支配者之身分，未掩飾資金），故單純提
         供人頭帳戶供匯款，非屬洗錢行為。從而，立於帳戶
         提供者之角度，在缺乏共同洗錢之犯意聯絡情形下，
         單純提供人頭帳戶不構成洗錢罪，惟可使他人利用該
         人頭帳戶進行轉匯或提領，而達掩飾犯罪所得之結果
         ，對於他人洗錢行為提供助力，應屬洗錢之幫助犯（
         最高法院108年度台上大字第3101號刑事裁定同此見解
         ）。本案被告提供帳戶之行為，對他人洗錢之犯行提
         供助力，又無事證顯示被告與洗錢正犯間具有共同犯
         罪之意思聯絡，應論以洗錢之幫助犯。另被告提供系
         爭帳戶供他人使用，而使他人實施詐術後，用以受領
         被害人之匯款，而提供他人詐欺取財之助力，亦應論
         以詐欺取財之幫助犯。
二、罪名被告犯刑法第30條第1 項前段、洗錢防制法第14條第1 
    項之幫助洗錢罪，以及刑法第30條第1 項前段、同法第339 
    條第1 項之幫助詐欺取財罪。
三、罪數及刑之加重減輕按一行為而觸犯數罪名者，從一重處斷
    ，刑法第55條前段定有明文。被告以提供系爭帳戶金融卡及
    密碼之一行為，觸犯上開2 罪，並侵害不同告訴人之法益，
    為想像競合，依前開規定，應從一重之幫助洗錢罪處斷。被
    告幫助他人實行犯罪行為，為幫助犯，依刑法第30條第2 項
    規定，按正犯之刑減輕之。
四、量刑審酌被告提供金融帳戶予他人使用，使他人得以利用帳
    戶收取詐欺所得款項並掩飾身分，致檢警難以追查，助長詐
    騙犯罪風氣，破壞金融交易秩序，兼衡被告提供2 個帳戶供
    使用，並考量其行為所生損害、犯後態度、素行、智識能力
    及生活狀況等一切情狀，量處如主文所示刑，並就罰金部分
    ，諭知易服勞役之折算標準。
五、沒收按犯罪所得，屬於犯罪行為人者，沒收之，刑法第38條
    之1第1 項前段定有明文。又犯罪所得之物，以實際所得者
    為限，苟無所得或尚未取得者，自無從為沒收追繳之諭知（
    最高法院89年度台上字第3434號判決意旨參照）。而幫助犯
    僅對犯罪構成要件以外之行為為加功，且無共同犯罪之意思
    ，自不適用責任共同之原則，對於正犯所有供犯罪所用或因
    犯罪所得之物，勿庸併為沒收之宣告（最高法院86年度台上
    字第6278號判決意旨參照）。另按犯洗錢防制法第14條之罪
    ，其所移轉、變更、掩飾、隱匿、收受、取得、持有、使用
    之財物或財產上利益，沒收之；犯第15條之罪，其所收受、
    持有、使用之財物或財產上利益，亦同，洗錢防制法第18條
    第1項定有明文。惟因洗錢行為之標的是否限於行為人者始
    得宣告沒收，法無明文，是倘法條未規定「不問屬於犯罪行
    為人與否均沒收」時，自仍以屬於被告所有者為限，始應予
    沒收。依本案卷證資料，尚無證據證明被告因本案分取任何
    報酬，要難認被告因提供帳戶之行為獲取報酬；又被告係提
    供本案帳戶予他人，而為幫助詐欺及幫助洗錢犯行，因無證
    據證明附表所示被害人遭詐騙交付之財物係由被告親自收取
    或提領，亦無證據證明被告就被害人匯入本案帳戶並遭提領
    之款項，具有事實上之管領處分權限，參酌上開所述，無從
    就被害人匯入本案帳戶之款項，依洗錢防制法第18條第1 項
    或刑法第38條之1 第1 項前段規定對被告宣告沒收。
據上論結，應依刑事訴訟法第299 條第1 項前段，判決如主文。
本案經檢察官己○○偵查起訴，檢察官董諭到庭執行職務。
中　　華　　民　　國　　110 　年　　12　　月　　9 　　日
                  刑事第五庭   審判長法　官　呂世文
                                     法  官  李敬之
                                     法  官  曾淑君
以上正本證明與原本無異。
如不服本判決應於收受判決後20日內向本院提出上訴書狀，並應
敘述具體理由。其未敘述上訴理由者，應於上訴期間屆滿後20日
內向本院補提理由書(均須按他造當事人之人數附繕本)「切勿逕
送上級法院」。
                                     書記官　姚承瑋
中　　華　　民　　國　　110 　年　　12　　月　　10　　日



附錄本件論罪科刑法條：刑法第30條、第339 條、洗錢防制法第
14條。
中華民國刑法第30條
（幫助犯及其處罰）
幫助他人實行犯罪行為者，為幫助犯。雖他人不知幫助之情者，
亦同。
幫助犯之處罰，得按正犯之刑減輕之。

中華民國刑法第339條
（普通詐欺罪）
意圖為自己或第三人不法之所有，以詐術使人將本人或第三人之
物交付者，處5年以下有期徒刑、拘役或科或併科50萬元以下罰
金。
以前項方法得財產上不法之利益或使第三人得之者，亦同。
前二項之未遂犯罰之。

洗錢防制法第14條
有第二條各款所列洗錢行為者，處7年以下有期徒刑，併科新臺
幣5百萬元以下罰金。
前項之未遂犯罰之。
前二項情形，不得科以超過其特定犯罪所定最重本刑之刑。



附表一：

編號 告訴人 詐欺方式 時間、地點、方式  轉帳金額（新臺幣） 轉入帳戶 1 丁○○ 詐欺集團某成員於108 年12月9 日下午6 時12分許，冒充某網路遊戲公司客服人員致電，佯稱因系統升級出現異常將導致重複扣款，需操作自動櫃員機方能解除云云，致告訴人丁○○陷於錯誤。 108 年12月9 日下午6 時52分許，在桃園市○鎮區○○路00號中國信託商業銀行南中壢分行ATM 轉帳。 6,505元 彰化銀行帳戶 2 戊○○ 詐欺集團某成員於108 年12月9 日下午4 時46分許，冒充「愛上新鮮購物」客服人員致電，佯稱因作業疏失將導致重複扣款，需操作自動櫃員機方能解除云云，致告訴人戊○○陷於錯誤。 108 年12月9 日下午5 時49分許，在桃園市○○區○○路000 號統一超商富莊門市ATM 轉帳。 2 萬9,989 元 彰化銀行帳戶    108 年12月9 日下午6 時20分許，在桃園市○○區○○路0 段000 號中國信託商業銀行內壢簡易型分行ATM 轉帳。 2 萬9,989 元 彰化銀行帳戶 3 甲○○ 詐欺集團某成員於108 年12月9 日下午4 時58分許，冒充「愛上新鮮購物」客服人員致電，佯稱因作業疏失將導致重複扣款，需操作自動櫃員機方能解除云云，致告訴人甲○○陷於錯誤。 108 年12月9 日下午6 時44分許，在高雄市○○區○○路000 號彰化商業銀行鳳山分行網路轉帳。 4 萬1,915 元 彰化銀行帳戶    108 年12月9 日下午6 時52分許，在高雄市○○區○○路000 號彰化商業銀行鳳山分行網路轉帳。 2 萬4,801 元 彰化銀行帳戶 4 乙○○ 詐欺集團某成員於108 年12月9 日晚間7 時45分許，冒充「錢櫃」客服人員致電，佯稱因系統異常將導致會員升級而扣款，需操作自動櫃員機方能解除云云，致告訴人乙○○陷於錯誤。 108 年12月9 日晚間8 時56分許，在新北市中和區宜安路118 巷某統一超商網路轉帳。 9 萬9,987 元 台新銀行帳戶 


附表二：

編號 證據名稱 資料位置 說明 1 告訴人丁○○報案相關資料（包含：內政部警政署反詐騙諮詢專線紀錄表、桃園市政府警察局平鎮分局宋屋派出所受理詐騙帳戶通報警示簡便格式表、受理各類案件紀錄表、報案三聯單） 偵18600 卷第35至37頁、43頁、45頁 與附表一編號1 相關 2 中國信託銀行信用卡正反面影本 偵18600卷第39頁 與附表一編號1 相關 3 手機翻拍臺幣活存明細及告訴人丁○○與詐欺集團成員通訊軟體對話紀錄 偵18600 卷第39頁、41頁 與附表一編號1 相關 4 告訴人戊○○報案相關資料（包含：內政部警政署反詐騙諮詢專線紀錄表、桃園市政府警察局中壢分局自強派出所受理詐騙帳戶通報警示簡便格式表、受理各類案件紀錄表、報案三聯單） 偵18600 卷第49頁、51頁、61頁、63頁 與附表一編號2相關 5 中國信託銀行自動櫃員機交易明細 偵18600卷第55頁 與附表一編號2相關 6 通訊軟體對話紀錄截圖照片 偵18600 卷第57至59頁 與附表一編號2相關 7 告訴人甲○○報案相關資料（包含：內政部警政署反詐騙諮詢專線紀錄表、高雄市政府警察局鳳山分局鳳岡派出所受理詐騙帳戶通報警示簡便格式表、受理各類案件紀錄表、報案三聯單、陳報單） 偵18600 卷第65頁、67頁、69頁、77頁、79頁 與附表一編號3相關 8 交易紀錄及通話紀錄截圖照片 偵18600卷第71頁 與附表一編號3相關 9 全家便利商店付款使用證明3紙 偵18600卷第75頁 與附表一編號3相關 10 告訴人乙○○報案相關資料（包含：內政部警政署反詐騙諮詢專線紀錄表、新北市政府警察局中和分局安平派出所受理詐騙帳戶通報警示簡便格式表、陳報單） 花蓮警卷第85頁、87頁、89頁、91頁、93頁、95頁 與附表一編號4相關 11 帳戶個資檢視 花蓮警卷第83頁 與附表一編號4相關 12 台新國際商業銀行109 年1 月17日、110 年7 月19台新作文字第10901006號、11017699號函暨附件開戶資料及交易明細 花蓮警卷第49至55頁，金訴卷第131至140頁 本判決引用之其他相關證據 13 彰化商業銀行股份有限公司作業處110 年7 月21日彰作管字第11020007125 號函暨附件開戶資料、交易明細 金訴卷第143 至148 頁 本判決引用之其他相關證據